【裁判字號】    92,訴,110
【裁判日期】    920609
【裁判案由】    返還價金
【裁判全文】
臺灣花蓮地方法院民事判決  九十二年度訴字第一一○號
    原      告  丁○○
    訴訟代理人  甲○○
    被      告  乙○○
    訴訟代理人  丙○○
右當事人間請求返還價金事件，本院判決如左：
    主      文
原告之訴駁回。
訴訟費用由原告負擔。
    事      實
甲、原告方面：
一、聲明：被告應償還原告新台幣一百一十五萬元，並自民國八十三年三月三十日起
    至償還日止，按年息百分之六計算之利息。
二、陳述：被告乙○○於民國八十三年十二月十七日將坐落花蓮縣光復鄉○○段三三
    三八號面積０點三一九０公頃公有承租地及相鄰未承租之部分公有地合計面積０
    點九五四０公頃土地及其地上物全部，以新台幣（下同）一百一十五萬元為讓渡
    金，讓渡與原告使用收益。距被告多年來均未將承租人名義變致使原告遭受損失
    甚大，經原告訴請原告應賠償未履行契約之損失二百三十萬元，嗣於訴訟中，經
    鈞院九十年九月七日成立訴訟上和解，被告願於九十年十月六日之前協同原告至
    土地管理人之花蓮縣政府辦理承租人名義變更，嗣於辦理承租人名義變更為原告
    名義時，經花蓮縣政府發現被告所受讓之上開承租地內尚有種植檳榔樹，認為違
    反租地造林契約之規定，而不准辦理承租人名義變更之申請，須砍除檳榔樹後，
    才同意變更承租名義人，然原告已在該土地上種植檳榔樹三年，尚不能收割，若
    要砍除檳榔樹，則原告將遭受損失甚大，因而請求原告應償還所收取之受讓金額
    及依法定利率計算之利息。
三、證據：提出公有山坡地讓渡合約書、本院九十年度訴字第二一五號履行契約事件
    之和解筆錄、花蓮縣政府不准申請轉讓國有土地之九十年十一月二十三日九十府
    農林字第一二三三四八號函各一份。
乙、被告方面：
一、聲明：駁回原告之訴及假執行之聲請。
二、陳述：被告承認其在八十三年十二月十七日將所承租之上開公有山坡地之使用權
    及地上物以一百一十五萬元之價金，出讓予原告，並交付系爭土地予原告使用，
    嗣後原告於提起請求未履行契約之損失二百三十萬元之訴訟時，於本院九十年度
    訴字第二一五號事件中成立解和解，被告願意協同原告至花蓮縣政府辦理該公有
    地之承租人名義變更，原告其餘請求拋棄之事實，然認為承租人名義不能變更，
    不是被告責任，原告已使用該土地五、六年，是原告向縣政府陳明土地上有種植
    檳榔樹，縣政府才不同意變更等語。
三、證據：提出台灣省花蓮縣公有山坡地出租造林契約書、公有山坡地讓渡合約書各
    一份為證。
    理      由
一、原告主張之被告乙○○於八十二年十二月十七日將坐落花蓮縣光復鄉○○段三三
    三八號公有承租地及相鄰未承租地部分公有地合計面積０點九五四０公頃土地及
    其地上物，以一百一十五萬元讓渡與原告丁○○使用收益，嗣因承租人名義均未
    變更，致原告以被告未履行契約為由，訴請之賠償其損失二百三十萬元，於九十
    年九月七日成立訴訟上和解後，和解內容為「被告願於民國九十年十月六日之前
    ，協同原告至花蓮縣政府辦理花蓮縣光復鄉○○段三三三八地號承租人名義變更
    。原告其餘請求拋棄。」等事實，然因被告協同原告至花蓮縣政府辦理承租人名
    義變更時，因花蓮縣政府發現被告所受讓之承租地內有種植檳榔樹之事實，以違
    反租地造林契約之規定，而否決原告辦理承租人名義變更之申請等事實，為兩造
    所不爭執，並有台灣省花蓮縣公有山坡地出租造林契約書、公有山坡地讓渡合約
    書、本院九十年度訴字第二一五號履行契約事件之和解筆錄、花蓮縣政府以承租
    地內尚有種植檳榔，而不准申請轉讓國有土地之九十年十一月二十三日九十府農
    林字第一二三三四八號函各一份可證，堪認為真實。
二、按訴訟上之和解與確定判決有同一效力，民事訴訟法第三百八十條第一項定有明
    文。而和解有使當事人所拋棄之權利消滅及使當事人取得和解契約所訂明權利之
    效力，亦為民法第七百三十七條所規定。因此，審判上之和解，一經合法成立，
    該訴訟即完全了結，縱當事人有不利益之結果，亦不得事後翻異，更就和解前之
    法律關係再行主張。本件經查：(1)原告對於受讓原告所承租之前述公有山坡地之
    使用收益之紛爭，於提起請求履行契約之本院九十年度訴字第一一五號事件中，
    既因其與原告成立訴訟上之和解，約定被告願協同原告至花蓮縣政府辦理系爭公
    有土地承租人名義變更，而被告其餘請求拋棄，則已使被告所請求賠償二百三十
    萬元之履行契約賠償金之法律關係消滅，則除雙方另行解除和解契約，得使協同
    辦理承租人名義變更之關係回復原狀外，則原告自不得以被告協同原告至花蓮縣
    政府辦理承租人名義變更，遭否決為由，而使所成立之訴訟上和解契約陷於解消
    ，再次就同一受讓契約提起返還價金之訴訟。(2)再者，依原告於本院九十二年五
    月二十六日言詞辯論時所自承之系爭土地上之檳榔樹只有種植三年，還不能收割
    等語，可知原告受讓被告所承租土地之時間為八十三年間，而檳榔僅種植三年，
    應可認定檳榔樹系由原告所種植者，則被告已依訴訟上和解契約之內容，協同原
    告至花蓮縣政府辦理承租人名義變更，雖因原告在系爭公有山坡地上種植有檳榔
    ，使得縣政府不同意辦理承租人名義變更，亦尚難被告有何未履行和解契約或可
    歸責於被告致和解契約不能履行之情事。又被告協同原告申請承租人名義變更所
    以未准許之原因為：花蓮縣縣以勘查結果，承租地內尚有種植檳榔，以違反租地
    造林契約之規定，所請欺難辦理，請於檳榔砍除並完成造林後再議等情，亦有花
    蓮縣政府上開公函可認，顯然只要將系爭山坡地上之檳榔樹砍除後，即可再申請
    承租人變更，亦非和解契約已無法履行。末查，依兩造所訂立之公有山坡讓渡合
    約書內容，就讓渡標的物之記載為：「一、讓渡標示：光復鄉○○段三三三八號
    面積０點三一九０公頃及同地段三三三七號未承租地部分合計面積０點九五四０
    公頃土地及其地上物全部讓渡甲方（即原告丁○○）使用；四、乙方（即被告乙
    ○○）保證本讓渡物來源清楚，否則均由乙方負責理清，概與甲方無干」等文字
    ，足見檳榔樹之存否並未能構成契約標的之內容，則被告於協同原告向縣政府申
    請辦理承租人變更時，經縣政府要求砍除檳榔樹後再申請之情事，縱原告認為檳
    榔樹之砍除將造成損失為真，亦與兩造所訂之契約及所成立之訴訟上和解契約無
    涉，原告即受使有不利益之結果，亦不得事後翻異，更就和解前之法律關係再行
    主張。(3)綜前開所述，原告之訴為無理由，應予駁回。
三、據上論結，原告之訴為無理由，依民事訴訟法第七十八條，判決如主文。
中      華      民      國    九十二    年      六      月      九      日
                              臺灣花蓮地方法院民事庭
~B法      官  吳順龍
右正本証明與原本無異。
如對本判決不服，應於送達後廿日內，向本院提出上訴狀（應抄附繕本）。
~B法院書記官  陳賜福
中      華      民      國    九十二    年      六      月      九      日


司法院資訊處製作；財團法人民間司法改革基金會備份。
